【裁判字號】    95,上易,1952
【裁判日期】    951020
【裁判案由】    竊盜
【裁判全文】
臺灣高等法院刑事判決                95年度上易字第1952號
上  訴  人  臺灣士林地方法院檢察署檢察官
被      告  丙○○
                    （現另案於臺灣臺北看守所羈押中）
上列上訴人因被告竊盜案件，不服臺灣士林地方法院95年度易字
第641號，中華民國95年6月30日第一審判決（檢察官聲請簡易處
刑案號：臺灣士林地方法院檢察署95年度速偵字第105 號，原審
改依通常程序審理），提起上訴，本院判決如下：
    主  文
原判決撤銷，發回臺灣士林地方法院。
    理  由
一、檢察官上訴意旨略以：台灣台北地方法院95年度易字第408
    號案件與本件均係竊盜他人財物，但本件竊盜之標的為機車
    ，前案竊盜之標的為強力膠1 罐，標的已有所不同，況且本
    件被告竊取機車之經過係見「機車鑰匙插在電門未拔下而將
    之騎走」，而被告亦坦承其偷車之動機是「因為好奇」，顯
    見被告犯本件竊盜案係臨時起意，難謂係基於概括之犯意。
    原審判決以本件與前案有連續犯之裁判上一罪關係，而為不
    受理判決，認事用法容有未洽，求為撤銷原判決，另為適當
    之判決等語。
二、原判決意旨略以：(一)聲請簡易判決處刑意旨略以：被告丙○
    ○意圖為自己不法所有，於民國95年4月25日下午5時45分許
    ，在臺北市○○區○○路3段301 巷125號前，見乙○○所有
    車號YAF-129 機車鑰匙插於電門尚未拔取，竟竊取前開機車
    ，得手後供己代步之用。嗣於同日晚間9 時45分許，在臺北
    市○○區○○路115 號前為警查獲。因認被告所為涉犯刑法
    第320條第1項之竊盜罪嫌等語。(二)按同一案件繫屬於有管轄
    權之數法院者，由繫屬在先之法院審判之。但經共同之直接
    上級法院裁定，亦得由繫屬在後之法院審判；次按依第8 條
    之規定不得為審判者，應諭知不受理之判決，並得不經言詞
    辯論為之，刑事訴訟法第8條、第303條第7款、第307條分別
    定有明文。(三)查本件被告丙○○另被訴涉嫌意圖為自己不法
    所有，於95年1月13日上午9時25分，攜帶客觀上可作為兇器
    之十字螺絲起子一把，前往臺北縣新店市○○路503之4號蓋
    瑞書局，趁書局負責人黃景瑜不備，徒手竊取南寶樹脂（強
    力膠）1 罐，得手後衝向店門口欲逃逸，黃景瑜見狀隨即上
    前追趕，並將被告逮捕後報警處理等情，經警報告臺灣臺北
    地方法院檢察署檢察官偵辦，於95年1 月25日偵查終結提起
    公訴，並於95年2 月21日繫屬於臺灣臺北地方法院（95年度
    易字第408號），尚未判決；又於95年2月12日上午10時40分
    、中午12時20分許，2 次侵入周林榮位於臺北市○○區○○
    路91號1 樓住處，竊取塑膠袋，均為周林榮發現報警處理等
    情，亦經臺灣臺北地方法院檢察署檢查官移送臺灣臺北地方
    法院併案審理等情，有本院被告前案紀錄表、臺灣臺北地方
    法院檢察署檢察官起訴書、併案意旨書及繫屬於法院之繫屬
    書各1 份附卷可證。而觀諸前該案件所述之犯罪事實，被告
    丙○○係於95年1月13日、95年2月12日涉犯竊盜犯行，與本
    件被告丙○○於95年4 月25日所涉犯之竊盜犯行，時間緊接
    ，所犯均係構成要件相同之罪，且被告丙○○於原審訊問時
    亦供稱95年1月至4月間均因缺錢，所以才行竊等語，顯見被
    告係基於概括之犯意為之，足見本件竊盜犯行與臺灣臺北地
    方法院之前開竊盜案件，有連續犯裁判上一罪之關係，為同
    一案件。而本件係經臺灣士林地方法院檢察署檢察官於95年
    4月26日聲請簡易判決處刑，於95年5月11日繫屬於原審法院
    ，此有臺灣士林地方法院檢察署95年5月10日甲○社95 速偵
    105字第4039號函之函文上所載收狀章1紙在卷可憑，是公訴
    人於95年5 月11日就同一案件之本案，向原審法院重行起訴
    ，依照上開說明，應由繫屬在先之臺灣臺北地方法院審判，
    原審法院依法不得審判，爰不經言詞辯論，逕為不受理判決
    等語，固非無見。
三、惟查：
  (一)按刑法第56條之連續犯，須以基於概括犯意為之，並犯構成
    要件相同之罪名，始足當之。所謂出於概括犯意，必須其多
    次犯罪行為自始均在一個預定犯罪計劃以內，出於主觀上始
    終同一犯意之進行，若中途另有新犯意發生，縱所犯為同一
    罪名，究非連續其初發的意思，即不能成立連續犯（最高法
    院70年度臺上字第6296號判例意旨參照）。又刑事訴訟法第
    267 條規定，檢察官就犯罪事實一部起訴者，其效力及於全
    部，係指已起訴之部分及未起訴之部分，均應構成犯罪，並
    具連續犯或牽連犯之裁判上一罪關係（最高法院37年特覆字
    第3722號判例意旨參照）。
  (二)原審判決就被告本案被訴事實如何與同被告繫屬於臺灣臺北
    地方法院之95年度易字第408 號案件（簡稱：前案）之起訴
    事實及併案事實，有連續犯之裁判上一罪關係，僅於理由中
    說明本件被告於95年4 月25日所涉犯之竊盜犯行，與被告於
    95年1月13日、同年2月12日之竊盜犯行，時間緊接，所犯均
    係構成要件相同之罪，且被告於原審訊問時供稱均因缺錢，
    才行竊等語，顯見被告基於概括之犯意為之，有連續犯裁判
    上一罪關係云云。但查，被告於95年1月13日及同年2月12日
    分別在書局內偷南寶樹脂及在他人住宅內偷塑膠袋之犯行，
    皆為當場查獲，報請警察機關偵辦處理，且被告並於本院供
    稱：「我是在2 月12日當場被警察抓到，被抓到以後，有想
    說以後不要再偷東西」「4 月份偷機車，是因為湊巧剛好遇
    到，對方鑰匙沒有拔，才臨時起意騎走，當時無聊去找朋友
    在海邊及環山省道逛，回土城沒有交通工具」等語（見本院
    卷第20頁背面），顯見被告似係臨時起意始犯下本件竊盜案
    件，與前開2 件竊盜案件間得否謂基於概括犯意，出於一個
    預定之計劃而為之，已非無疑。又前案甚或有攜帶可供作兇
    器使用之十字起子進入商店內行竊之情，與本件犯罪之手法
    、態樣及動機亦不相同，在時間上間隔逾2 月之久，復難謂
    即有所緊接之情。綜上所述，被告本件竊盜犯行與前案是否
    有連續犯之裁判上一罪關係適用，仍頗值商榷，迄欠明瞭，
    原審判決未予詳查究明，遽認本件有連續犯之裁判上一罪關
    係，逕為不受理判決，實有未洽，檢察官上訴執此指摘原判
    決不當，即非無據，為有理由，自應由本院將原判決撤銷，
    發回原審法院再詳為審酌，並另為適法之裁判，並不經言詞
    辯論為之，以符法制。
據上論斷，應依刑事訴訟法第369條第1 項但書、第372條，判決
如主文。
中    華    民    國    95    年    10    月    20    日
                  刑事第十五庭審判長法  官  吳昭瑩
                                    法  官  王梅英
                                    法  官  李釱任
以上正本證明與原本無異。
不得上訴。
                                    書記官  洪秋帆
中    華    民    國    95    年    10    月    25    日


司法院資訊處製作；財團法人民間司法改革基金會備份。
